臺灣高雄地方法院刑事判決
111年度審交訴字第114號
公  訴  人  臺灣高雄地方檢察署檢察官
被      告  林正廷



上列被告因過失致死案件，經檢察官提起公訴（111年度偵字第4
930號），被告於準備程序中對被訴事實為有罪之陳述，經本院
合議庭裁定由受命法官獨任進行簡式審判程序，判決如下：
    主  文
林正廷犯過失致人於死罪，處有期徒刑捌月。
    事  實
一、林正廷考領有合格之駕駛執照，於民國111年2月5日19時51
    分許，駕駛車牌號碼000-0000號自用小客車沿高雄市三民區
    鼎山街由南往北方向行駛，駛至鼎山街與明誠一路交岔路口
    （下稱案發路口）時，本應注意行駛至交岔路口，轉彎車應
    讓直行車先行，而當時天候晴，夜間有照明，柏油路面乾燥
    、無缺陷、無障礙物，且視距良好，並無不能注意之情事，
    竟疏未注意讓直行車先行即貿然左轉，適有葉俊豪騎乘車牌
    號碼000-0000號普通重型機車沿鼎山街由北往南方向駛至案
    發路口，亦疏未注意車前狀況，葉俊豪所騎乘之機車車頭遂
    與林正廷駕駛之汽車右前車身發生碰撞，致葉俊豪人車倒地
    ，因而受有顱骨骨折合併腦出血、顏面骨粉碎性骨折、雙側
    肺挫傷合併氣胸、右側股骨骨折等傷害，經送醫治療後，仍
    於翌（6）日1時38分許傷重不治死亡。
二、案經葉俊豪之父葉嘉津訴由高雄市政府警察局三民第二分局
    報告臺灣高雄地方檢察署檢察官偵查起訴。
    理  由
一、本案被告林正廷所犯非死刑、無期徒刑、最輕本刑為3年以
    上有期徒刑之罪或高等法院管轄第一審案件，其於準備程序
    進行中，就被訴事實為有罪之陳述，經告知簡式審判程序之
    旨，並聽取當事人之意見後，本院認宜進行簡式審判程序，
    爰依刑事訴訟法第273條之1第1項規定，裁定進行簡式審判
    程序。又因改行簡式審判程序之故，依刑事訴訟法第159條
    第2項之規定，本件不受同法第159條第1項傳聞法則之限制
    ，合先敘明。
二、認定犯罪事實之證據及理由：
　㈠上開事實，業據被告於警詢、偵查中陳述在卷及於本院審理
    時坦承不諱（見警卷第5至9頁，相字卷第85至86頁，本院卷
    第125、143頁），復有法醫參考病歷摘要、道路交通事故現
    場圖、道路交通事故談話紀錄表、道路交通事故調查報告表
    ㈠、㈡-1、行車紀錄器及路口監視器畫面翻拍照片、現場照片
    、臺灣高雄地方檢察署相驗屍體證明書、高雄市政府交通局
    車輛行車事故鑑定委員會（下稱車鑑會）鑑定意見書、高雄
    市車輛行車事故鑑定覆議會（下稱覆議會）覆議意見書、本
    院勘驗行車紀錄器及路口監視器影像後製成之勘驗筆錄等件
    在卷可稽（見警卷第15至24、33至57頁，相字卷第81頁，偵
    卷第42至43頁，本院卷第73至74、127至129頁），是被告之
    任意性自白核與事實相符，洵堪採為認定事實之依據。
　㈡按汽車行駛至交岔路口，轉彎車應讓直行車先行，道路交通
    安全規則第102條第1項第7款定有明文。經查，被告於案發
    時考領有合格之駕駛執照一節，有公路監理電子閘門證號查
    詢汽車駕駛人資料在卷可查（見本院卷第25頁），其對於上
    開規定理應知之甚詳，且案發當時天候晴，夜間有照明，柏
    油路面乾燥、無缺陷、無障礙物，且視距良好等情，有道路
    交通事故調查報告表㈠在卷可稽（見警卷第21頁）在卷可稽
    ，客觀上並無不能注意之情事，被告竟疏未注意讓被害人葉
    俊豪所騎乘之直行車先行即貿然左轉，致生本案車禍事故，
    其駕駛行為自有過失甚明。
　㈢另按汽車（包括機車）行駛時，駕駛人應注意車前狀況，並
    隨時採取必要之安全措施，道路交通安全規則第2條第1項第
    1款、第94條第3項亦定有明文。查本院勘驗路口監視器影像
    後，勘驗結果略為：被告駕車沿高雄市三民區鼎山街由南往
    北駛入案發路口並開始左轉；被害人騎乘機車出現在畫面右
    側，未有明顯減速或左右閃避的跡象；被害人機車車頭撞擊
    被告車輛右側車身後，其機車在碰撞點處倒地等情，有本院
    勘驗筆錄在卷可憑（見本院卷第127頁）。又案發時客觀上
    無不能注意之情事存在，已如前述，是被害人當時應可注意
    車前狀況，惟其疏未注意及此而未能及時採取適當閃避或煞
    車之應變措施，其機車車頭因此撞擊到被告汽車右前車身而
    肇事，堪認被害人對於本案事故之發生亦與有過失，惟縱令
    被害人有前開過失，仍無解於被告過失責任之成立，併予敘
    明。
　㈣再者，本案經送車鑑會鑑定及覆議會覆議後，均認：被告交
    岔路口左轉彎車未禮讓直行車先行，為肇事主因；被害人未
    注意車前狀況，為肇事次因等語，有上開鑑定意見書及覆議
    意見書附卷為憑（見偵卷第42至43頁，本院卷第73至74頁）
    ，是車鑑會、覆議會關於被告、被害人就本案事故過失責任
    之認定，亦同本院前揭認定，益徵被告、被害人就本案事故
    之發生，分別有上述過失責任甚明。又被害人因本案事故受
    有事實欄所載傷害，並因此死亡等節，業經認定如前，足見
    被告上揭過失行為與被害人之死亡結果間，具有相當因果關
    係無疑。從而，本案事證明確，被告上開犯行洵以認定，應
    依法論科。
三、論罪科刑：
　㈠核被告所為，係犯刑法第276條之過失致人於死罪。又被告肇
    事後，於前來處理之警員尚不知何人犯罪前，主動坦承其肇
    事一情，有高雄市政府警察局道路交通事故肇事人自首情形
    紀錄表在卷可佐（見警卷第25頁），核與自首要件相符，爰
    依刑法第62條前段規定減輕其刑。
　㈡爰以行為人之責任為基礎，審酌被告因上開過失駕駛行為而
    肇致本案事故，並造成被害人死亡之結果，其過失犯行所造
    成之損害係屬重大而無可回復，誠屬不該。惟念及被告犯後
    坦承犯行，態度尚可，且無刑案前科而素行良好（有臺灣高
    等法院被告前案紀錄表在卷可查）；復考量因雙方對於賠償
    金額認知差距過大，致未能成立調解，且被害人家屬目前獲
    得強制險理賠金共新臺幣200萬餘元等情，業據被告供陳在
    卷（見本院卷第147頁），並有本院刑事調解案件簡要紀錄
    表、刑事附帶民事起訴狀在卷可參（見本院卷第49頁，附民
    卷第10頁）；兼衡被告違反注意義務之程度，被害人與有過
    失之情節，以及被告自述之教育程度與生活經濟狀況（詳見
    本院卷第147頁）等一切情狀，量處如主文所示之刑。
據上論斷，應依刑事訴訟法第273 條之1 第1 項、第299 條第1
項前段，判決如主文。
本案經檢察官趙期正提起公訴，檢察官范文欽到庭執行職務。
中　　華　　民　　國　　111 　年　　11　　月　　30　　日
                  刑事第五庭  法  官  林明慧
以上正本證明與原本無異。
如不服本判決應於收受送達後20日內向本院提出上訴書狀，並應
敘述具體理由；如未敘述上訴理由者，應於上訴期間屆滿後20日
內向本院補提理由書（均須按他造當事人之人數附繕本）「切勿
逕送上級法院」。
中　　華　　民　　國　　111 　年　　11　　月　　30　　日
 　　　　　　　　　　　　　　 書記官　鄭永媚
附錄本判決論罪科刑法條：
中華民國刑法第276 條
因過失致人於死者，處5 年以下有期徒刑、拘役或50萬元以下罰
金。